臺灣臺北地方法院民事簡易判決
110年度北簡字第18385號
原      告  吳孟樺  
被      告  林心雅  

訴訟代理人  林岡永  
上列當事人間請求返還價金事件，本院於中華民國110年12月21
日言詞辯論終結，判決如下：
    主      文
原告之訴及假執行之聲請均駁回。
訴訟費用新臺幣參仟貳佰元由原告負擔。
    事實及理由
一、原告主張：原告於民國110年1月20日透過信義房屋松江民生
    店購買被告所有門牌號碼臺北市○○區○○街00號11樓之4房屋(
    下稱系爭房屋)，惟被告未經原告同意，即命令信義代書將
    原告簽發之3張支票存入銀行，造成原告3張支票跳票，信用
    破產，原告只是因資金調度問題，沒能及時支付房屋價金，
    卻全部收取原告已繳交之買賣房屋價金新臺幣(下同)399,87
    6元，期間被告自110年1月25日將系房屋出租，每月租金14,
    700元，故本件買賣並未造成被告損失，請求法院依民法第2
    51條、第525條規定，酌減違約金為99,876元，被告得民法
    第179條規定，請求被告返還300,000元，為此提起本件訴訟
    等語，並聲明：㈠被告應給付原告300,000元。㈡願供擔保，
    請准宣告假執行。
二、被告則以：被告於110年1月20日在信義房屋與原告簽訂不動
    產買賣契約(下稱系爭契約)，約定以4,200,000元出售系爭
    房屋予原告，依約原告需在110年1月28日將簽約款2,670,00
    0元(含定金100,000元)匯款至履保帳戶中，然原告違約並未
    將款項如期補足至履保帳戶中，被告於110年2月19日寄出存
    證信函催告，詎原告仍不履約補足價款，依約被告得解除買
    賣契約並沒收原告已繳納之價款，又因原告未如期給付款項
    ，致履保帳戶金額不足，致代書無法如期於110年2月20日辦
    理交屋程序，嗣兩造於110年4月1日合意解除買賣契約，原
    告履保帳戶中金額399,876元，由被告沒收，權狀、印鑑證
    明退還予被告領回，雙方並合意由安信建築經理股份有限公
    司(下稱安信經理公司)退還原告所開立3張滙豐銀行個人支
    票，雙方均無異議並簽署協議書在案，原告之主張為無理由
    等語，資為抗辯，並聲明：㈠原告之訴駁回。㈡如受不利判決
    ，願供擔保請准宣告免為假執行。
三、兩造於110年1月20日簽訂系爭契約，約定原告向被告買受系
    爭房屋，總價金為4,200,000元，付款方式為：簽約2,670,0
    00元(含定金100,000元)，交屋1,530,000元，110年2月20日
    為最後交屋日，原告於同日交付其所簽發受款人均為「安信
    建築經理股份有限公司」之發票日為110年1月19日、面額10
    0,000元、發票日為110年1月28日面額為2,640,000元、發票
    日為110年2月17日、面額為1,600,000元之支票3紙；履約保
    證帳戶金額至110年5月3日止為399,876元，利息22元；被告
    於110年2月19日以存證信函催告原告補足簽約差額款項；兩
    造於110年4月1日簽訂協議書，約定兩造合意解除系爭房屋
    之買賣契約，並終止履約保證委任契約，原告同意由安信經
    理公司將原告已付至履約保證專戶內之價金399,876元連同
    利息由被告沒收，雙方同意通知安信經理公司退還原告已開
    立3張滙豐銀行個人支票，有系爭契約、交款紀錄、代辦履
    約保證委任契約書、履約保證專戶資金明細表、臺北圓山郵
    局第55號存證信函、協議書可稽(見本院卷第61-87、99-101
    、185-191、21-25頁)，堪信為真實。
四、本院得心證之理由：
　  原告主張被告沒收之違約金應以99,876元為適當，剩餘300,
    000元應依民法第179條不當得利規定返還，則為被告否認，
    並以前詞置辯，茲析論如下：
　㈠依兩造於110年4月1日所簽訂之協議書所載：「上揭各當事人
    茲就甲方(即原告)經由丙方(即信義房屋股份有限公司)向乙
    方(即被告)承購坐落於臺北市○○區○○街00號12樓之4等房地
    買賣案件(物件編號：NJ20547)，甲乙雙方合意解除本不動
    產買賣合約，協議條款如后並互誓信守：一、甲乙雙方合意
    解除上開買賣契約並終止履約保證委任契約，甲方同意由安
    信建築經理股份有限公司將甲方已付至履約保證專戶內之價
    金399,876元連同利息由乙方沒收，…，另甲方前所簽發之本
    票由甲方領回，乙方之權狀、印鑑證明由乙方領回，雙方同
    意通知安信建築經理股份有限公司退還原告已開立3張滙豐
    銀行個人支票，雙方均無異議。」(見本院卷第191頁)，是
    依上開協議書所載，被告沒收原告繳納之價金399,876元，
    自屬適法有據。
　㈡至原告請求酌減違約金至99,876元云云，按約定之違約金額
    過高者，法院得減至相當之數額，民法第252條定有明文。
    故約定之違約金苟有過高情事，法院即得依此規定核減至相
    當之數額，並無應待至債權人請求給付後始得核減之限制。
    此項核減，法院得以職權為之，亦得由債務人訴請法院核減
    （最高法院79年台上字第1612號判決要旨參照）。又「違約
    金之約定，為當事人契約自由、私法自治原則之體現，雙方
    於訂約時，既已盱衡自己履約之意願、經濟能力、對方違約
    時自己所受損害之程度等主、客觀因素，本諸自由意識及平
    等地位自主決定，除非債務人主張並舉證約定之違約金額過
    高而顯失公平，法院得基於法律之規定，審酌該約定金額是
    否確有過高情事及應予如何核減至相當數額，以實現社會正
    義外，當事人均應同受該違約金約定之拘束，法院亦應予以
    尊重，始符契約約定之本旨。倘債務人於違約時，仍得任意
    指摘原約定之違約金額過高而要求核減，無異將債務人不履
    行契約之不利益歸由債權人分攤，不僅對債權人難謂為公平
    ，抑且有礙交易安全及私法秩序之維護」、「違約金之約定
    ，乃基於個人自主意思之發展、自我決定及自我拘束所形成
    之當事人間之規範，本諸契約自由之精神及契約神聖與契約
    嚴守之原則，契約當事人對於其所約定之違約金數額，原應
    受其約束」（最高法院92年度台上字第2747號判決要旨、10
    2年度台上字第1606號判決要旨參照）。原告於簽訂買賣契
    約及前揭協議書時，顯已盱衡自己履約之意願、經濟能力、
    違約時自己所受損害之程度等主、客觀因素，本諸自由意識
    及平等地位自主決定，基於契約自由原則，本院認為協議書
    關於履約保證帳戶之價金399,876元及利息，全數由被告沒
    收之違約金約定應予尊重而受拘束，被告臨訟空言任意指摘
    違約金額過高請求酌減云云，並非可採。故原告請求酌減違
    約金至99,876元，洵屬無據。
　㈢原告另主張協議是被逼迫下簽署云云，然參原告所述，其係
    因斯時3張支票跳票，滙豐銀行通知其要盡快註銷跳票紀錄
    ，不然會有信用不良紀錄，要簽署協議書，賣方才會返還支
    票等語(見本院卷第226頁)，即原告係因要取回支票俾註銷
    跳票紀錄以維持其個人票信紀錄，顯係主觀上基於個人之利
    益而簽署協議書，且原告並未舉證證明被告有何脅迫原告之
    行為，自難認其客觀上有受被告脅迫之情事，故原告主張是
    被逼迫下簽署協議書云云，亦難憑採。
　㈣從而，被告受領399,876元，有法律上原因，原告請求將違約
    金酌減至99,876元，剩餘300,000元，應依不當得利之規定
    返還原告，於法無據，礙難准許。
五、綜上所述，原告據以提起本訴，請求被告給付300,000元，
    為無理由，應予駁回。原告之訴既經駁回，其假執行之聲請
    ，亦失所附麗，併予駁回。　　
六、本件事證已臻明確，兩造其餘攻擊防禦方法及證據，核與判
    決之結果不生影響，爰不一一論列，併此敘明。
七、訴訟費用負擔之依據：民事訴訟法第78條。本件訴訟費用額
    ，依後附計算書確定如主文第2項所示金額。
中　　華　　民　　國　　111 　年　　1 　　月　　11　　日
                  臺北簡易庭    法  官  葉藍鸚
訴訟費用計算書
項　　    目               金　額（新臺幣）　　   備　註
第一審裁判費   　 　　     3,200元
合　　　　計　　　         3,200元
以上正本係照原本作成。
如不服本判決，應於判決送達後20日內向本庭提出上訴狀（須按
他造當事人之人數附繕本）。如委任律師提起上訴者，應一併繳
納上訴審裁判費。
中　　華　　民　　國　　111 　年　　1 　　月　　11　　日
                                書記官  林錫欽